臺灣高等法院刑事判決　　　　　　　　96年度上訴字第1298號
上　訴　人　臺灣板橋地方法院檢察署檢察官
被　　　告　甲○○
　　　　　　乙○○
上二人共同
指定辯護人　朱立鈴律師
上列上訴人因被告違反槍砲彈藥刀械管制條例等案件，不服臺灣
板橋地方法院95年度訴字第1213號，中華民國95年11月7日第一
審判決（起訴案號：臺灣板橋地方法院檢察署94年度偵字第1025
8號），提起上訴，本院判決如下：
    主  文
原判決關於甲○○、乙○○共同未經許可持有手槍部分均撤銷。
甲○○、乙○○共同未經許可持有手槍，各處有期徒刑伍年貳月
，併科罰金新臺幣壹拾伍萬元，罰金如易服勞役，均以新臺幣壹
仟元折算壹日。扣案之ＳＭＩＴＨ＆ＷＥＳＳＯＮ廠ＣＳ４０型
０點四０吋制式半自動手槍壹枝（槍制管制編號0000000
000號）、口徑０點四０吋之制式子彈貳顆均沒收。
    事  實
一、甲○○明知未經許可不得持有具有殺傷力之手槍、子彈，竟
    於九十四年六月間，於不詳地點，向綽號「阿清」之姓名年
    籍不詳男子，收受具殺傷力之ＳＭＩＴＨ＆ＷＥＳＳＯＮ廠
    ＣＳ４０型０點四０吋制式半自動手槍一枝（槍制管制編號
    0000000000號）、口徑０點四０吋之制式子彈五
    顆，而於同年月十一日，在臺北縣板橋市縣○○道之悅容旅
    館將前揭手槍及子彈交予被告乙○○保管，而共同無故持有
    前揭手槍及子彈，嗣為警於同年月十二日下午五時四十五分
    許，在臺北縣三峽鎮○○路六十三巷四號五樓查獲，並扣得
    前開手槍及子彈。
二、案經臺北縣政府警察局移送臺灣板橋地方法院檢察署檢察官
    偵查起訴。
    理  由
一、程序方面有關證據能力部分：
(一)、按被告以外之人於偵查中向檢察官所為之陳述，除顯有不可
    信之情況者外，得為證據，刑事訴訟法第一百五十九條之一
    第二項定有明文。經查證人甲○○及乙○○於偵查中向檢察
    官所為之言詞陳述，且經具結，依刑事訴訟法第一百五十八
    條之三之規定，合於法定要件，且核其陳述時之外在環境及
    情況，並無顯不可信之情況，故證人甲○○及乙○○於審判
    外之偵訊證詞，依上開規定，自有證據能力。
(二)、共同被告於審判外所為不利於其他共同被告之陳述，其證據
    能力：按刑事訴訟法於九十二年二月六日修正公布，並已於
    九十二年九月一日起施行，新舊法對於被告自白以及證人在
    審判外陳述之證據能力有不同的規定，雖然依照刑事訴訟法
    施行法第七條之三後段規定「修正刑事訴訟法施行前已依法
    定程序進行之訴訟程序，其效力不受影響」，但此係指已經
    進行的訴訟程序而言，如果是尚在審理中的案件，自然必須
    依照修正後刑事訴訟法之規定遂行訴訟程序，特別是就被告
    依照憲法第八條所規定正當法律程序所享有對於其他共同被
    告以及證人的詰問對質權，新修正刑事訴訟法乃是具體落實
    上開基本人權，自不應因為案件繫屬在修正刑事訴訟法之前
    ，而反而剝奪了被告對於共同被告以及證人的詰問對質權，
    此由大法官會議第五八二號解釋以及最高法院九十二年度台
    上字第六一一九號判決均可資參照。因此本案就共同被告之
    證據調查方法以及證人證詞之調查方法均應適用新修正之刑
    事訴訟法。就具有共犯關係之共同被告在審判外所為之陳述
    是否可以作為認定被告犯罪事實的證據，本院認為依照刑事
    訴訟法第一百五十六條第二項之規定及大法官會議第五百八
    十二號之解釋，除必須擔保其陳述（自白）具有任意性而且
    有其他補強證據之外，還必須在確保被告在審判中對於該共
    犯之詰問權後，方得採為認定被告犯罪事實的證據。因此，
    被告甲○○對於被告乙○○於偵訊中所為不利於己之陳述，
    對其證據能力並不爭執，且本院並未剝奪被告甲○○對質、
    詰問權，則被告乙○○於偵訊不利於共同被告甲○○之供述
    ，係出於任意性，應認有證據能力。
二、訊據被告甲○○、乙○○固坦承於上開時、地，為警查扣上
    開槍彈之事實，然渠等均堅決否認有何違反槍砲彈藥刀械管
    制條例之犯行，被告甲○○辯稱：扣案之槍彈是證人楊志清
    帶過來要向我借錢，但我沒有答應，請他把東西拿走，不知
    道他把東西留在現場等語置辯；被告乙○○辯稱：扣案之槍
    彈我不知道是誰的，我當天也沒有看到這些東西，也沒有幫
    忙保管，當天被告甲○○有告訴我是阿清的，當天阿清有到
    被告甲○○住處，帶了一包東西，但我不知道是什麼東西，
    當天我在旁邊看他們賭博，且我於九十四年六月十三日之偵
    訊筆錄稱悅容旅館部分，是遭檢察官利誘，檢察官在偵訊過
    程中跟我說會給我不起訴處分等語置辯。
三、經查：
（一）被告乙○○已於九十四年六月十三日偵查中以證人身分具
      結證稱：現場被查獲的那把槍是我大哥甲○○拿給我的，
      不過我知道是綽號阿清交給他的；（何時交給你的？）前
      天晚上在一間板橋縣民大道的悅容旅館交給我的，我們從
      旅館出發後有去百貨公司逛街，槍放在車上，車子是甲○
      ○在開的，後來再去三峽；下車以後槍是我保管等語（詳
      見偵查卷第一一二至一一三頁）。被告乙○○於原審雖辯
      稱：係出於檢察官以不起訴處分而利誘，當時有書記官及
      法警在場，偵訊過程中檢察官有叫書記官關掉錄音二次，
      是在檢察官問我有沒有施用毒品之後關掉錄音，另外一次
      是在快問完之前再關掉一次，再打開錄音就叫我觀勒出來
      後要好好做人，之後就沒有再問其他問題云云（詳見原審
      卷第四十八及一００頁），然經原審勘驗上開偵訊筆錄之
      錄影錄音光碟結果認：該次訊問之錄影錄音連續，並無中
      斷，並核與偵查卷第一一二頁到一一三頁所載內容相符乙
      節，此有原審九十五年七月二十七日勘驗筆錄乙份（詳見
      原審卷第一００至一０五頁）在卷可參，是於該次偵訊過
      程中，檢察官並未以不起訴處分而利誘被告乙○○，更無
      中斷錄影錄音之情事，則被告乙○○前開辯解該自白非出
      於任意性云云，顯不足採信。被告乙○○嗣於原審及本院
      審理時又改稱：伊要扛罪，所以才說甲○○把槍彈交給我
      保管云云（見原審卷第188頁、本院96年8月8日審理筆錄
      ），倘所辯屬實，何以被告乙○○竟又供出被告甲○○交
      付槍彈之事實？被告乙○○事後所辯之矛盾，實已不言可
      喻，遑論恃此為對被告甲○○有利之認定！
（二）證人楊志清雖於原審審理時到庭證述：九十四年六月十二
      日下午約四點多，我用皮包（就是偵查卷第八十六頁所示
      照片的皮包）裝著一把制式的槍（內有五顆或四顆子彈）
      ，帶到三峽鎮○○路六十三巷四號五樓向被告甲○○借十
      萬元或賣給他，他說一、二萬還可以，但太多他也沒辦法
      ，他說他不要，就退還給我；我忘了有無告訴甲○○說槍
      彈先放他那裡，我要去附近柑園找之前在北監綽號和尚的
      朋友，待會再過來拿；我把槍放在靠沙發旁邊的地上，那
      個位置在甲○○座位附近，之後我就走了；該制式手槍是
      我小時後的朋友辜慶華於九十二年過世前交代他老婆交給
      我，我於九十二年十二月從北監出獄，他老婆交給我；裝
      槍的手提包不是我的，是我從朋友那裡拿的，忘記是哪一
      位朋友；我拿過去時，槍就放在手提包內；（去找和尚時
      ，為何不把槍及安非他命一起帶走？）因為我覺得帶出去
      不方便，所以我跟甲○○說先放這裡，他有沒有聽到我不
      知道，且他有沒有回答我或著回答什麼我忘了；之後我再
      回到中華路甲○○住處樓下，看到路邊有停一些車輛，有
      一些鄰居圍觀，我就沒有上去；該制式手槍整把是銀色的
      ，另外還有幾顆子彈、彈匣、紅外線瞄準器，這些東西我
      沒有帶過去，後來我被警方查獲扣案，並經法院判刑，有
      一些不起訴處分；我不知道甲○○有無叫我把槍帶走，當
      時我跟甲○○說槍放在這裡一下時，甲○○坐下來在賭博
      等語（詳見原審卷第一六七至一七八頁），然觀之被告甲
      ○○於原審以證人身分證稱：…………阿清拿出槍後，告
      訴我說他生病須要轉一些錢，要向我借四、五十萬………
      …」云云（見原審卷第一五六頁），就其以槍借款之金額
      ，二人之供述差距頗大，則證人楊志清上開對被告甲○○
      有利之證詞，是否實在，即非無疑？況證人楊志清既稱其
      攜帶槍彈前往被告甲○○處，係欲向被告甲○○借錢，或
      逕將該槍彈賣給被告甲○○，然遭被告甲○○拒絕，是該
      等槍彈既係證人楊志清僅有之有價值物，繼續持有該等槍
      彈亦可使證人楊志清將來有另覓他人購買該等槍彈，藉此
      獲得現金以供生活所需之機會，證人楊志清斷無在遭被告
      甲○○拒絕購買槍彈及借貸之後，在未得被告甲○○同意
      保管下，仍逕將該等槍彈隨意置於該處而離去該址，徒增
      該等槍彈遭被告甲○○或在場其他第三人侵占或撿拾之風
      險。是證人楊志清上開證述，顯係迴護被告甲○○之詞，
      不足採信。
（三）扣案之槍枝一枝、子彈五顆經送鑑定結果認：１、送鑑史
      密斯九０手槍一枝（槍枝管制編號0000000000
      號），認係美國ＳＭＩＴＨ＆ＷＥＳＳＯＮ廠ＣＳ４０型
      ０點四０吋制式半自動手槍，槍號為「ＶＪＦ９９６０」
      ，槍管內具五條右旋來復線，機械性能良好，認具殺傷力
      ；２、送鑑制式子彈五顆，認均係口徑０點四０吋之制式
      子彈（試射三顆），認均具殺傷力乙節，此有內政部警政
      署刑事警察局九十四年七月十一日刑鑑字第０九四００九
      四三四二號槍彈鑑定書一份（詳見偵查卷第一八一至一八
      五頁）在卷可稽，堪認被告等犯行明確，應依法論科。
四、核被告甲○○、乙○○所為，係犯槍砲彈藥刀械管制條例第
    7條第4項之持有手槍罪、同條例第12條第4項之持有子彈罪
    。被告甲○○、乙○○就持有槍彈之犯行，有犯意聯絡及行
    為分擔，為共同正犯。又被告甲○○、乙○○係本於同一之
    持有行為，同時持有手槍及子彈，所犯持有手槍罪、持有子
    彈罪，為想像競合犯，應從一重之持有手槍罪處斷 (被告行
    為後，刑法於94年1月7日修正公布，並於95年7月1日施行，
    有關想像競合犯之規定，修正後刑法第55條除規定「從一重
    處斷」外，並增列但書：「但不得科以較輕罪名所定最輕本
    刑以下之刑」，該但書之規定，係科刑之限制，為法理之明
    文化，非屬法律之變更，自無依修正後刑法第2條第1項之規
    定為新舊法比較適用之問題)。
五、原審未察，遽認被告2人未共同持有上開槍彈，而為無罪之
    諭知，容有未洽，公訴人上訴執此指摘原判決不當，為有理
    由，應由本院將原判決此部分不當，為有理由，應予撤銷改
    判。爰審酌被告犯罪目的、生活情狀、犯罪手段、所生危害
    等一切情狀，各量處有期徒刑五年二月，併科罰金新臺幣十
    五萬元。按修正後刑法第28條雖將「實施」修正為「實行」
    。其中「實施」一語，涵蓋陰謀、預備、著手及實行之概念
    在內，其範圍較廣；而「實行」則著重於直接從事構成犯罪
    事實之行為，其範圍較狹，是修正後刑法共同正犯之範圍已
    有限縮，共同正犯之範圍既因此而有變動，自屬犯罪後法律
    有變更，而非僅屬純文字修正，經比較結果，以修正後刑法
    有利於被告，應適用修正後之刑法第28條。又被告行為後，
    刑法第42條第2項前段由修正前規定：「易服勞役以（銀元
    ）一元以上三元以下折算一日。」及當時之罰金易服勞役折
    算標準所規定就其原定數額提高為一百倍折算一日，則本件
    被告行為時之易服勞役折算標準，應以銀元三百元折算一日
    ，即新臺幣九百元折算一日，業已修正為95年7月1日公布施
    行之刑法第42條第3項前段：「易服勞役以新臺幣一千元、
    二千元或三千元折算一日。」比較修正前後之易服勞役折算
    標準，以修正後之規定，較有利於被告，則應依刑法第2條
    第1項後段規定，適用修正後之刑法第42條第3項前段規定，
    就宣告罰金刑部分，定易服勞役之折算標準。至扣案之ＳＭ
    ＩＴＨ＆ＷＥＳＳＯＮ廠ＣＳ４０型０點四０吋制式半自動
    手槍一枝（槍制管制編號0000000000號）、口徑
    ０點四０吋之制式子彈二顆，為違禁物，應依刑法第38條第
    1項第1款規定沒收。至鑑驗試射之制式子彈3顆，業已滅失
    ，已非違禁物，爰不予宣告沒收。
據上論斷，應依刑事訴訟法第369條第1項前段、第364條、第299
條第1項前段，槍砲彈藥刀械管制條例第7條第4項、第12條第4項
，刑法第11條前段、第2條第1項但書、第28條、第55條段、第42
條第3項、第38條第1項第1款，判決如主文。
本案經檢察官張啟彬到庭執行職務。
中　　華　　民　　國　　96　　年　　8　　月　　 22　　日
　　　　　　　　　刑事第十六庭  審判長法　官  葉騰瑞
　　　　　　　　　　　　　　　　　    法　官  楊貴雄
　　　　　　　 　 　　　　　　　　　　法　官  莊明彰
以上正本證明與原本無異。
如不服本判決，應於收受送達後十日內向本院提出上訴書狀，其
未敘述上訴之理由者並得於提起上訴後十日內向本院補提理由書
（均須按他造當事人之人數附繕本）。
                                      書記官  周素秋
中　　華　　民　　國　　96　　年　　8　　月　　 22　　日
附錄：本案論罪科刑法條全文
槍砲彈藥刀械管制條例第7條
未經許可，製造、販賣或運輸火砲、肩射武器、機關槍、衝鋒槍
、卡柄槍、自動步槍、普通步槍、馬槍、手槍或各類砲彈、炸彈
、爆裂物者，處死刑、無期徒刑或7年以上有期徒刑；處徒刑者
，併科新台幣3千萬元以下罰金。
未經許可，轉讓、出租或出借前項所列槍砲、彈藥者，處無期徒
刑或 5 年以上有期徒刑，併科新台幣 1 千萬元以下罰金。
意圖供自己或他人犯罪之用，而犯前二項之罪者，處死刑或無期
徒刑；處徒刑者，併科新台幣 5 千萬元以下罰金。
未經許可，持有、寄藏或意圖販賣而陳列第 1 項所列槍砲、彈藥
者，處 5 年以上有期徒刑，併科新台幣 1 千萬元以下罰金。
第 1 項至第 3 項之未遂犯罰之。
槍砲彈藥刀械管制條例第12條
未經許可，製造、販賣或運輸子彈者，處 1 年以上 7 年以下有
期徒刑，併科新台幣 500 萬元以下罰金。
未經許可，轉讓、出租或出借子彈者，處 6 月以上 5 年以下有
期徒刑，併科新台幣 300 萬元以下罰金。
意圖供自己或他人犯罪之用，而犯前二項之罪者，處 3 年以上
10 年以下有期徒刑，併科新台幣 700 萬元以下罰金。
未經許可，持有、寄藏或意圖販賣而陳列子彈者，處 5 年以下有
期徒刑，併科新台幣 300 萬元以下罰金。
第 1 項至第 3 項之未遂犯罰之。
